【裁判字號】    94,訴,1877
【裁判日期】    950302
【裁判案由】    違反槍砲彈藥刀械管制條例
【裁判全文】
臺灣桃園地方法院刑事判決              94年度訴字第1877號
    公  訴  人  台灣桃園地方法院檢察署檢察官
    被      告  丙○○
                        通訊處.
    指定辯護人  本院公設辯護人甲○○
上列被告因違反槍砲彈藥刀械管制條例案件，經檢察官提起公訴
（94年度偵字第9210號），本院判決如下：
    主    文
丙○○未經許可持有可發射子彈具有殺傷力之改造手槍，處有期
徒刑參年貳月，併科罰金新臺幣壹拾萬元，罰金如易服勞役，以
新臺幣玖佰元即銀元參佰元折算壹日。扣案仿WALTHER 廠PPK/S
型半自動手槍之改造手槍壹枝（含彈匣貳個，槍枝管制編號：00
00000000號）沒收。
    事    實
一、丙○○明知可發射金屬或子彈，具有殺傷力之改造手槍為槍
    砲彈藥刀械管制條例第4 條第1 項第1 款所稱之槍砲，未經
    許可不得任意持有，竟自民國94年1 月間某日起，將因不詳
    原因取得之仿WALT HER廠PPK/S 型半自動手槍製造之玩具手
    槍車通金屬槍管內阻鐵而成之改造手槍1 枝（含彈匣2 個，
    槍枝管制編號0000 000000 號）存放於桃園縣龜山鄉○○○
    路493 號其所經營馬上新汽車美容洗車場辦公室之辦公桌抽
    屜內，未經許可而持有之。嗣警方接獲線報向本院申請搜索
    票，於94年5 月11日下午1 時50分許，前往丙○○上址洗車
    場搜索，當場在該洗車場辦公室辦公桌之抽屜內扣得上開改
    造手槍1 枝（含彈匣2 個，槍枝管制編號0000000000號）及
    子彈1 顆（經鑑定認係玩具金屬彈殼）而查獲。
二、案經桃園縣政府警察局桃園分局報請臺灣桃園地方法院檢察
    署檢察官偵查起訴。
    理    由
一、證據能力部分：
  (一)證人乙○○於檢察官偵查中所為之陳述，為被告以外之人於
    審判外之言詞陳述，依刑事訴訟法第159 條第1 項之規定，
    原則上不具證據能力；惟證人乙○○於本院審理時，已基於
    證人地位、經合法具結、並在賦予被告等對質詰問機會之情
    形下為證述，則其前開於檢察官偵訊時所為之證述，即因其
    在本案審判庭至本院作證，而取得證據能力。
  (二)證人楊吉川於本院準備程序所為陳述，係向法官所為之陳述
    ，依刑事訴訟法第159 條之1 第1 項規定，有證據能力。
  (三)內政部警政署刑事警察局所出具之刑鑑字第0940078087號槍
    彈鑑定書為鑑定被告丙○○所持有之槍枝屬於改造手槍，依
    其所見所為之證明文書，核其本質乃為被告以外之人於審判
    外之書面陳述，依刑事訴訟法第159 條第1 項之規定，不具
    證據能力。惟檢察官、辯護人及被告於本院行準備程序及審
    理時對作為證據使用（當日筆錄參照）沒有意見，且該鑑定
    書與檢察官主張之事實有關聯性，而刑事警察局作成前開鑑
    定書時亦無任何不適當之情況，依刑事訴訟法第159 條之5
    第2 項規定，有證據能力。
  (四)卷內搜索扣押照片及搜索扣押筆錄等文書，雖屬被告以外之
    人於審判外之陳述，惟被告及辯護人於本院調查該等證據時
    ，未於言詞辯論終結前聲明異議並表示無意見，依刑事訴訟
    法第159 條之5 第2 項規定，視為同意作為證據，且本院審
    酌各該證據並無證明力明顯過低或係違法取得等情況，認上
    開各項文書得為證據，有證據能力。
  (五)扣案仿WALTHER 廠PPK/S 型半自動手槍之改造手槍1 枝（含
    彈匣2 個，槍枝管制編號：0000000000號）及金屬彈殼1 個
    ，並非供述證據，無傳聞法則之適用，與本案具有關聯性，
    且上開物證經偵辦員警合法取得，具有證據能力。
二、認定犯罪事實之證據及理由：
  (一)訊據被告丙○○對於94年5 月11日下午1 時50分許，經警在
    桃園縣龜山鄉○○○路493 號其所經營馬上新洗車場辦公室
    之辦公桌抽屜內查獲扣得上開改造手槍1 枝（含彈匣2 個，
    槍枝管制編號0000000000號）及子彈彈殼1 顆（經鑑定認係
    玩具金屬彈殼）之事實坦承不諱，惟否認扣案槍彈為其所有
    ，辯稱：扣案之改造手槍1 枝（含彈匣2 個）及子彈彈殼係
    其所僱用洗車之員工綽號「阿德」所有，「阿德」於94年1
    月間到洗車場工作，第2 天「阿德」即從車上拿扣案槍彈出
    來，稱槍是假的，「阿德」只工作3 、4 天即離職，離開時
    忘了將槍、彈帶走，因基於保管之意將上開手槍、子彈收存
    於辦公室辦公桌之抽屜內，「阿德」也未來索回，該槍、彈
    看起來是塑膠的，並不知該手槍係真槍云云。
  (二)經查：
    1.被告丙○○對於94年5 月11日下午1 時50分許，經警在其
      所經營馬上新洗車場辦公室之辦公桌抽屜內查獲持有改造
      手槍1 枝（含彈匣2 個，槍枝管制編號0000000000號）及
      子彈1 顆（經鑑定認係玩具金屬彈殼）之事實坦承不諱，
      並有查獲之仿WALTHER 廠PP K/S型半自動手槍之改造手槍
      1 枝（含彈匣2 個，槍枝管制編號：0000000000號）、子
      彈1 顆（彈殼）扣案可證。再扣案之手槍經送請內政部警
      政署刑事警察局以性能檢驗法鑑定結果，改造手槍1 枝（
      含彈匣2 個，槍枝管制編號0000000000號）係仿WALTHER
      廠PPK/S 型半自動手槍製造之玩具手槍車通金屬槍管內阻
      鐵而成之改造手槍，機械性能良好，可擊發適用之子彈，
      認具有殺傷力。而送驗子彈1 顆，認係玩具金屬彈殼，有
      該局94年6 月9 日刑鑑字第0940078087號槍彈鑑定書1 件
      附卷可稽，是前述改造手槍1 枝具有殺傷力至明。此外，
      復有搜索扣押筆錄及扣押槍彈現場照片9 張（見偵查卷第
      16 頁 至19頁）在卷可憑。被告持有具殺傷力改造手槍之
      事證明確。
    2.被告雖辯稱扣案之改造手槍及子彈彈殼係在其洗車場工作
      2、 3 天之「阿德」所有，並舉證人乙○○為證，然查：
      被告就「阿德」在洗車場工作之期間，於警詢稱僅工作
        3 、4 天，在偵查中稱只在過年前工作3 天（見偵卷第
        44頁），於本院審理時則先稱「阿德」在洗車場工作4
        、5 天，繼之又改稱「阿德」是過年前農曆12月16日尾
        牙之前來工作，斷斷續續做約1 個月，農曆28日過年休
        息後就沒有來云云，前後供述不一。又被告先稱槍彈是
        「阿德」於農曆過年前在洗車場工作離職後所遺留，並
        未再回洗車場取槍，然於本院又改稱「他欠我很多錢，
        我就跟他講，你把錢還給我，我就把槍還你，之前是阿
        德把槍放在那裡放很久，他走後我有把槍收起來，後來
        他在過年前來跟我要那把槍，我說把錢還我，我再把槍
        還給他。」云云（本院95年2 月15日審理筆錄第22頁）
        ，被告關於持有扣案槍枝緣由之供述一再反覆，已難採
        信，然確可認定被告明知為違禁物之槍枝仍執意持有。
      而被告所舉證人乙○○於偵查中證述於94年1 月底至2
        月初在被告洗車場打零工，1 個月領薪1 次，當時一起
        工作的人有綽號「阿德」之男子，在店內看過「阿德」
        2 、3 次，工作時間上午8 點或8 點多到，營業到晚上
        8 點，做到農曆過年幾天後就沒去了，最後1 次去上班
        時就沒有看到「阿德」（見偵卷第43-44 頁）。嗣於本
        院證述：在洗車場打零工，每日做完就領薪，在洗車場
        打零工期間，有在洗車場看過「阿德」，惟又改稱「阿
        德」有來做時，伊就沒去，是偶爾到洗車場走走時看到
        「阿德」，伊自93年3 、4 月就陸續有去洗車場，「阿
        德」是在93年農曆的9 月、10月即農曆過年前一段時間
        到洗車廠云云（見本院95年2 月15日審理筆錄）。乙○○就其自身到洗車場工作之期間、領薪等前後供述不一
        ，且所述每日工作時間及「阿德」到洗車場工作之時間
        ，均與被告所述不符，證人乙○○證詞之憑信性顯有可
        疑。
      證人乙○○於偵查中雖證述：有在桌上看過扣案槍枝，
        看到時就問「阿德」是什麼，「阿德」說是假的；於本
        院審理時先則證述：有看過「阿德」拿槍把玩，放在茶
        几旁邊，「阿德」說那是玩具槍云云，然因乙○○上述
        證詞不一，經審判長曉諭再次諭知具結義務及偽證之處
        罰後，乙○○於本院證述：是有看到槍放在那裡，但是
        沒有看到是何人所放，是聽被告的嫂嫂說槍是「阿德」
        的，並沒有看過「阿德」拿槍把玩，看到槍時是放在雜
        物架旁的茶几上，看到槍時「阿德」沒有在職，在偵查
        中說「有問阿德槍是真的還是假的，阿德說是假的」等
        語是不實在等情，已據證人乙○○在本院審理中證述在
        卷（見本院95年2 月15日審理筆錄第17頁、20頁），且
        被告亦自承乙○○於偵查中所述證詞是被告請其嫂嫂拜
        託乙○○講好話（本院95年2 月15日審理筆錄第23頁）
        ，是乙○○於偵查中之證述顯有不實，自無足採。而乙○○於本院證述扣案改造手槍是「阿德」所有之詞是聽
        聞而來，係屬傳聞，應無證據能力。據上各情，並無證
        據證明扣案改造手槍是「阿德」所有而遺留被告之洗車
        場，
      被告於本院準備程序中稱「阿德」之姓名為「劉義德」
        （音譯），住桃園縣中壢市○○路102 巷39號，經本院
        請警員查證「阿德」真實姓名為「丁○○」，雖確有其
        人，然如上述並無證據證明扣案槍枝是綽號「阿德」之
        丁○○所有，況現今槍枝氾濫，政府查緝甚嚴，即使是
        改造手槍，亦需數萬元且需有管道始可購得，若扣案改
        造手槍係丁○○所有，豈有可能隨意棄置被告之洗車場
        而遺忘帶走不索回之理？被告上開所辯有違常情委無足
        採。且扣案改造手槍是否為丁○○所留下，或縱依被告
        之答辯，亦係被告自己持有，而非與丁○○共同持有，
        均無關被告持有刑責之認定。
      再者，扣案改造手槍重量沉重，且明顯可看出金屬槍管
        ，而扣案子彈經鑑定是金屬彈殼，有扣案改造手槍、彈
        殼及槍彈鑑定書可證，被告稱是塑膠的，顯與事實不符
        。再警員到被告洗車場執行搜索時，被告之辦公室門用
        一個簡單的鎖鎖起來，被告拒絕配合開啟，稱辦公室不
        是他所使用是屋主所有，因為鎖只是用螺絲栓起來，經
        警員侯正輝用螺絲起子把鎖打開進入，裡面有一個小辦
        公桌，辦公桌抽屜亦上鎖，被告亦不配合開啟並稱抽屜
        內沒有什麼東西，經警員在辦公桌中間沒有鎖的抽屜找
        到鑰匙後試開，打開就發現槍枝等情，業據證人即到現
        場搜索之警員楊吉川及侯正輝分別在本院準備程序及審
        理中證述明確，楊吉川及侯正輝就被告辦公室門鎖究是
        掛在門邊之鑰匙或是用螺絲起子打開及辦公桌抽屜鑰匙
        是放在沒有鎖的抽屜或與門鑰匙放在一起之證詞雖有不
        符，惟打開門鎖者是侯正輝，業據侯正輝證述在卷，楊
        吉川非親自打開門鎖，自有誤認可能，是此部分自以侯
        正輝之證述為可採。是依上述證詞，若扣案槍彈果是綽
        號「阿德」之丁○○所留下之假槍，被告何須將之鎖於
        辦公室抽屜內並層層上鎖，且於警員搜索時又千方拒絕
        配合，足見被告對該改造手槍係可使用具殺傷力之真槍
        有認識，被告辯稱是塑膠的，認為是假槍等語顯屬卸責
        之詞，無足可採。
  (三)綜上，被告持有具殺傷力之改造手槍之事證明確，犯行洵堪
    認定，應依法論科。
三、論罪科刑：
  (一)按槍砲彈藥刀械管制條例業於94年1 月26日修正公布，並自
    94年1 月28日生效，其將原條例第8 條與第10 條 、第11條
    合併修正移列為修正條文第8 條，並將原條例第11條刪除。
    而槍砲彈藥刀械管制條例所規定之持有行為，其持有之繼續
    ，為行為之繼續，而非狀態之繼續；亦即一經持有該條例所
    規定之槍砲、彈藥，其犯罪即已成立，但其完結須繼續至持
    有行為終了時為止（最高法院90年度臺非字第21號著有判決
    可資參照）。查本件被告丙○○自94年1 月間起之持有行為
    至94年5 月11日為警查獲時始終了，是其行為終了前，法律
    即已變更，即無刑法第2 條「行為後」法律變更比較新舊法
    之適用問題，本件自應適用行為終了時即修正後之槍砲彈藥
    刀械管制條例規定加以處罰，先予敘明。
  (二)槍砲彈藥刀械管制條例第4 條第1 項第1 款之槍砲，係指火
    砲、肩射武器、機關槍、衝鋒槍、卡柄槍、自動步槍、普通
    步槍、馬槍、手槍、鋼筆槍、瓦斯槍、麻醉槍、獵槍、空氣
    槍、魚槍及其他可發射金屬或子彈具有殺傷力之各式槍砲；
    本件扣案之槍枝1 枝，係仿WALTHER 廠PPK/S 型半自動手槍
    製造之玩具手槍車通金屬槍管內阻鐵而成之改造手槍，應屬
    槍砲彈藥刀械管制條例第4 條第1 項第1 款所規定之「其他
    可發射金屬或子彈具有殺傷力之各式槍砲」。又槍砲彈藥刀
    械管制條例第4 條所稱之槍砲、彈藥，依同條例第5 條規定
    ，非經中央主管機關許可，不得製造、販賣、運輸、轉讓、
    出租、出借、持有、寄藏或陳列。被告持有上開扣案具殺傷
    力之改造手槍，核被告所為，係犯槍砲彈藥刀械管制條例第
    8 條第4 項之未經許可持有第4 條第1 項第1 款所定其他可
    發射子彈具有殺傷力之各式槍砲罪。
  (三)爰審酌現今治安敗壞，槍彈氾濫，持有槍枝嚴重影響社會治
    安，被告無故持有槍枝之動機、手段、其智識程度、持有槍
    枝之數量、及犯後又不能深自檢討，竟要求證人為不實證述
    ，企圖卸責，本應從重量刑，惟念及被告單純持有槍枝，尚
    無以之犯案等一切情狀，從輕量處如主文所示之刑，並就罰
    金刑部分諭知易服勞役之折算標準，以資懲儆。
  (四)公訴人於起訴書以被告並無前科，因一時失慮誤蹈法網已深
    表悔悟，請求從輕量刑並予宣告緩刑等語。然查被告所涉犯
    槍砲彈藥刀械管制條例第8 條第4 項未經許可持有改造手槍
    罪，為3 年以上10年以下有期徒刑之罪，不合受2 年以下有
    期徒刑宣告之緩刑要件，又被告未能據實陳述槍枝來源，復
    干擾證人使為不實陳述企圖飾詞卸責，浪費司法資源，顯無
    悔悟之心，更無合於刑法第59條情堪憫恕之要件，公訴人請
    求礙難准許，併予敘明。
四、沒收部分：
  (一)扣案具殺傷力之改造手槍1 枝（含彈匣2 個，槍枝管制編號
    000000000 號），為違禁物，應依刑法第38條第1 項第1 款
    規定宣告沒收。
  (二)另扣案子彈1 顆經鑑定為玩具金屬彈殼，非屬違禁物，爰不
    予宣告沒收。
五、據上論斷，應依刑事訴訟法第299 條第1 項前段、槍砲彈藥
    刀械管制條例第8 條第4 項，刑法第11條前段、第42條第2
    項、第38條第1 項第1 款，罰金罰鍰提高標準條例第2 條、
    現行法規所定貨幣單位折算新台幣條例第2 條，判決如主文
    。
本案經檢察官邱曉華到庭執行職務。
中    華    民    國    95    年    3     月    2     日
                        刑事第六庭審判長法  官  林孟宜
                                        法  官  錢建榮
                                        法  官  蔡寶樺
以上正本證明與原本無異。
如不服本判決，應於判決送達後10日內向本院提出上訴狀（應附
繕本），上訴於臺灣高等法院。
                                        書記官  王泰元
中    華    民    國    95    年    3     月    2     日
附錄論罪法條：
槍砲彈藥刀械管制條例第8條
未經許可，製造、販賣或運輸鋼筆槍、瓦斯槍、麻醉槍、獵槍、
空氣槍或第4 條第1 項第1 款所定其他可發射金屬或子彈具有殺
傷力之各式槍砲者，處無期徒刑或5 年以上有期徒刑，併科新臺
幣1 千萬元以下罰金。未經許可，轉讓、出租或出借前項所列槍
枝者，處5 年以上有期徒刑，併科新臺幣1 千萬元以下罰金。
意圖供自己或他人犯罪之用，而犯前二項之罪者，處無期徒刑或
 7 年以上有期徒刑，併科新臺幣 1 千萬元以下罰金。
未經許可，持有、寄藏或意圖販賣而陳列第 1 項所列槍枝者，處
 3 年以上10年以下有期徒刑，併科新臺幣700 萬元以下罰金。
第 1 項至第 3 項之未遂犯罰之。


司法院資訊處製作；財團法人民間司法改革基金會備份。
